臺灣臺南地方法院臺南簡易庭民事判決
111年度南小字第121號
原      告  陳振順  
被      告  黃維忠  
上列當事人間請求侵權行為損害賠償（交通）事件，經本院於民
國111年3月21日言詞辯論終結，判決如下：
    主      文
一、被告應給付原告新臺幣貳萬玖仟零伍拾壹元，及自民國一百
    一十一年二月二十五日起至清償日止，按週年利率百分之五
    計算之利息。
二、原告其餘之訴駁回。
三、訴訟費用新臺幣壹仟元，由被告負擔新臺幣陸佰元，餘由原
    告負擔。
四、本判決第一項得假執行。
    事實及理由
一、被告經合法通知，無正當理由未於言詞辯論期日到場，核無
    民事訴訟法第386條各款所列情形，爰依原告聲請，由其一
    造辯論而為判決。
二、原告起訴主張：被告於民國110年11月6日上午8時58分許，
    駕駛車牌號碼000-00號營業用小客車，沿臺南市仁德區中山
    路由西往東方向行駛，行經該路段國道一號下方內側車道時
    ，因前方有欲左轉停等車輛，竟疏未注意右側有無來車即貿
    然跨越雙實白線，向右變換車道，適有原告駕駛車牌號碼00
    00-00號自用小客車（下稱系爭車輛），沿上開路段外側車
    道同向行駛，兩車因而發生碰撞，致系爭車輛左後門、左後
    葉子板、後保險桿及車下門檻受有損害（下稱本件車禍），
    致原告受有維修費共計新臺幣（下同）46,681元之損害（零
    件費用21,156元、板金8,200元、烤漆17,325元）。爰依侵
    權行為之法律關係，提起本訴請求被告賠償等語。並聲明︰
    被告應給付原告46,681元，及自起訴狀繕本送達翌日起至清
    償日止，按週年利率5％計算之利息。
三、被告未於言詞辯論期日到場，亦未提出書狀為聲明或陳述。
四、得心證之理由：
(一)按因故意或過失，不法侵害他人之權利者，負損害賠償責任
    ；汽車、機車或其他非依軌道行駛之動力車輛，在使用中加
    損害於他人者，駕駛人應賠償因此所生之損害，民法第184
    條第1項前段、第191條之2前段定有明文。又按駕駛人駕駛
    汽車，應遵守道路交通標線之指示；變換車道時，應讓直行
    車先行，並注意安全距離；雙白實線設於路段中，用以分隔
    同向車道，並禁止變換車道；禁止變換車道線，用以禁止行
    車變換車道，道路交通安全規則第90條第1項前段、第98條
    第1項第6款、道路交通標誌標線號誌設置規則第149條第1項
    第1款第7目及第167條第1項前段分別定有明文。經查：原告
    主張之上開事實，業據其提出臺南市政府警察局道路交通事
    故當事人登記聯單、道路交通事故初步分析研判表、 道路
    交通事故現場圖、現場照片、估價單在卷可稽（見本院卷第
    19至第31頁），被告對於原告主張之事實，已於相當時期受
    合法之通知，未於言詞辯論期日到場，亦未提出書狀為爭執
    ，本院上開依調查證據之結果，堪信原告前開主張為真實。
(二)按不法毀損他人之物者，被害人得請求賠償其物因毀損所減
    少之價額，民法第196條亦已明定。而民法第196條中所謂其
    物因毀損所減少之價額，非不得以修復費用為估定之標準，
    因損害賠償，除法律另有規定或契約另有訂定外，應以填補
    債權人所受損害及所失利益為限，為民法第216條第1項所明
    定，故修復費用以必要者為限（例如：修理材料以新品換舊
    品，應予折舊），有最高法院77年台上字第1306號、80年台
    上字第2476號判決可供參考。經查：
  1.依行政院所頒固定資產耐用年數表及固定資產折舊率表，非
    運輸業用客車、貨車之耐用年數為5年。系爭車輛於94年2月
    出廠，有系爭車輛行車執照為證（見本院卷第59頁）。系爭
    車輛自出廠日迄本件車禍發生時（110年11月6日）已使用16
    年餘，其使用年數雖已超過耐用年數，但於本件事故發生時
    仍正常使用中，足見其零件應仍在固定資產耐用年限內，方
    可繼續使用，難認其零件已無殘餘價值，如超過耐用年限之
    部分仍依定率遞減法繼續予以折舊，則與固定資產耐用年限
    所設之規定不符。故本件應參酌營利事業所得稅查核準則第
    95條第8款：「營利事業折舊固定資產，於耐用年限屆滿仍
    繼續使用者，其殘值得自行預估可使用年數並重新估計殘值
    後，按原提列方法計提折舊」；所得稅法第51條：「固定資
    產之折舊方法，以採用平均法、定率遞減法、年數合計法、
    生產數量法、工作時間法或其他經主管機關核定之折舊方法
    為準」；及該法施行細則第48條第1款：「本法第51條所定
    固定資產之折舊方法，採平均法者，以固定資產成本減除殘
    價後之餘額，按固定資產耐用年數表規定之耐用年數平均分
    攤，計算每期折舊額」等規定，本院認採用「平均法」計算
    其最後1年折舊後之殘值作為原告汽車零件之殘餘價值，較
    為合理。【計算式：取得價格÷（耐用年限＋1）＝殘值】
  2.查系爭車輛修復之零件費用21,156元，依平均法計算其折舊
    後之殘餘價值合計為3,526元【計算式：21,156元÷（5＋1）
    年＝3,526元，元以下四捨五入】，加計不予折舊之烤漆17,3
    25元、板金8,200元，系爭車輛所支出之必要修復費用應為2
    9,051元（計算式：3,526元＋17,325元＋8,200元＝29,051元）
    ，逾此範圍之請求，即屬無據。
(三)末按給付有確定期限者，債務人自期限屆滿時起，負遲延責
    任。給付無確定期限者，債務人於債權人得請求給付時，經
    其催告而未為給付，自受催告時起，負遲延責任。其經債權
    人起訴而送達訴狀，或依督促程序送達支付命令，或為其他
    相類之行為者，與催告有同一之效力；民法第229條第1、2
    項分別定有明文。又遲延之債務，以支付金錢為標的者，債
    權人得請求依法定利率計算之遲延利息。但約定利率較高者
    ，仍從其約定利率；而應付利息之債務，其利率未經約定，
    亦無法律可據者，週年利率為5％；亦為同法第233條第1項及
    第203條所明定。本件原告對於被告之侵權行為損害賠償請
    求權，係屬給付未有確定期限之金錢債權，揆諸上揭規定，
    原告請求加計自起訴狀繕本送達翌日即111年2月25日（本院
    卷第51頁）起至清償日止，按週年利率5％計算之遲延利息，
    於法有據，亦應予准許。 
五、綜上所述，原告依民法第184條第1項前段、第191條之2本文
    、第196條等侵權行為損害賠償規定，請求被告給付系爭車
    輛維修費用29,051元，及自111年2月25日起至清償日止，按
    週年利率5％計算之利息，為有理由，應予准許；逾此部分所
    為之請求，則無理由，應予駁回。
六、本件訴訟費用額確定為1,000元，依民事訴訟法第436條之19
    第1項、第79條之規定，按兩造之勝敗比例分擔，判決如主
    文第3項所示。
七、本件原告勝訴部分，係適用小額程序所為被告敗訴之判決，
    依民事訴訟法第436條之20規定，應依職權宣告假執行。
八、訴訟費用負擔之依據：民事訴訟法第79條、第436條之19第1
    項。
中　　華　　民　　國　　111 　年　　3 　　月　　30　　日
                  臺灣臺南地方法院臺南簡易庭
                                法  官    許育菱
以上正本係照原本作成。
如不服本判決，應於送達後20日內，向本院提出上訴狀並表明上
訴理由，如於本判決宣示後送達前提起上訴者，應於判決送達後
20日內補提上訴理由書（須附繕本）。如委任律師提起上訴者，
應一併繳納上訴審裁判費。 
依民事訴訟法第436條之24第2項之規定，對於小額程序之第一審
判決之上訴，非以其違背法令之理由，不得為之。且上訴狀內應
記載表明（一）原判決所違背之法令及其具體內容。（二）依訴
訟資料可認為原判決有違背法令之具體事實者。 
中　　華　　民　　國　　111 　年　　3 　　月　　31　　日
                                書記官    吳采蓉